【裁判字號】    92,上易,395
【裁判日期】    920627
【裁判案由】    竊盜
【裁判全文】
臺灣高等法院臺南分院刑事判決              九十二年度上易字第三九五號    Ｃ
      上  訴  人  臺灣臺南地方法院檢察署檢察官
      被      告  丙  ○  ○
      被      告  甲  ○  ○
右上訴人因被告竊盜案件，不服臺灣台南地方法院九十二年度易字第二八號中華民國
九十二年三月二十日第一審判決（起訴案號：臺灣台南地方法院檢察署九十一年度偵
字第六八七四號），提起上訴，本院判決如左：
      主      文
上訴駁回。
      理      由
一、公訴意旨略以：被告丙○○意圖為自己不法之所有，於民國九十一年三月十三日
    至三月十六日，接續利用其返回其前夫告訴人乙○○住處整理取回其個人物品之
    機會，雇用不知情之搬家公司負責搬運，夥同其友人被告甲○○，彼此間基於共
    同犯意之聯絡，將其與告訴人乙○○婚姻關係消滅後（雙方係於九十年九月七日
    向戶政事務所為協議離婚登記）約定歸屬告訴人乙○○所有之車牌ＵＯＱ—四三
    ○號機車一輛、國際牌電視機一台、東元牌電冰箱一台、聲寶牌洗衣機一台、日
    立牌冷氣機五台、紙纖桌椅一組、床組一組、衣櫃一組、書櫃一組等物搬運一空
    而加以竊取，因認被告丙○○、甲○○均涉有刑法第三百二十條第一項之竊盜罪
    嫌等語。
二、按犯罪事實應依證據認定之，無證據不得推定其犯罪事實；又不能證明被告犯罪
    者，即應諭知無罪之判決，刑事訴訟法第一百五十四條、第三百零一條第一項分
    別定有明文。另按竊盜罪之成立，以行為人主觀上有不法所有之意圖，客觀上有
    竊盜行為為必要；所謂不法所有之意圖，係指知悉自己取得者為他人所有之物，
    且自己無權據為己有，竟仍本於所有人之地位，將該物置於自己實力支配之下所
    謂竊盜行為係趁人不備而竊取之。果行為人於取走物品之際，基於正當理由，認
    其取得之物係屬其所有，即難認其已具刑法第三百二十條第一項竊盜罪之主觀構
    成要件，進而科以竊盜罪之刑責。
三、公訴意旨認被告丙○○、甲○○二人均涉有竊盜罪嫌，係以告訴人乙○○之指訴
    為據。訊據被告丙○○於本院審理時固坦承於前揭時地僱請證人鍾忠煌取走前揭
    物品等情，辯稱：「離婚時並沒有分配財產，系爭物品是我買的，我並沒有偷。
    」被告徐煌鈞則坦承於九十一年三月十四日曾至前揭地點為被告丙○○監督搬家
    公司人員工作等情，辯稱：「我是協助她搬家。」等語。
四、經查：
（一）被告丙○○於前揭時地僱請證人鍾忠煌搬運前揭家具等情，業據被告丙○○於
      偵審中供承不諱，核與證人鍾忠煌於警訊所述相符，被告丙○○此部分供述，
      與事實相符堪以採信。又被告丙○○於前揭時地取走之家具均係其與告訴人婚
      姻關係存續中所購之物，且供被告丙○○與告訴人及其他家庭成員生活所用等
      情，業據告訴人於原審調查時陳明在卷。
（二）按九十一年六月二十六日修正前民法第一千零十七條規定：聯合財產中，夫或
      妻於結婚時所有之財產，及婚姻關係存續中取得之財產，為夫或妻之原有財產
      ，各保有其所有權。聯合財產中，不能證明為夫或妻所有之財產，推定為夫妻
      共有之原有財產。第一千零三十條之一第一項規定：聯合財產關係消滅時，夫
      或妻於婚姻關係存續中所取得而現存之原有財產，扣除婚姻關係存續中所負債
      務後，如有剩餘，其雙方剩餘財產之差額，應平均分配。但因繼承或其他無償
      取得之財產，不在此限。本件告訴人主張系爭財產為他的原有財產，提出電器
      保證書、佔信用卡對帳單、存摺、機器腳踏車新領牌照登記書等為證（見偵查
      卷第九六－一二二頁），惟為被告所否認，辯稱係被告出資，由告訴人刷卡所
      購買，舉證人其母邱月為證，並提出存摺為證（見偵查卷第五八－六一頁），
      證人邱月證稱：「八十二年七月十五日提領三十二萬六千六百人十五元，其中
      十三萬元交給被告，之前我已交十七萬元給她，要讓她購買傢俱用的，：：，
      八十五年四月二十日提領現金三萬元，要給被告買機車，：：，八十七年十月
      八日提領現金五萬五千元，因為她有訂購傢俱，八十八年十二月四日又提領現
      金六萬五千元給被告，當時她亦是購買傢俱。」（見偵查卷第五七頁），故系
      爭物品不能證明為夫或妻所有之財產，應推定為夫妻共有之原有財產，夫妻離
      婚時，應協議分配剩餘財產。
（三）被告丙○○與告訴人婚姻關係終止後，並未就婚姻關係存續中之財產約定所有
      權之歸屬一節，業據被告丙○○於原審審理時陳稱在卷。參以告訴人於原審審
      理時，自行提出之離婚協議書中，僅論及雙方所生子女之監護權歸屬，並無任
      何文字敘及雙方財產之歸屬問題，有該離婚協議書影本一紙在卷可稽，是被告
      丙○○於原審審理時辯稱：伊與告訴人於離婚之際，並未約定財產之歸屬等語
      ，應堪採信。告訴人雖於原審審理時陳稱：雙方離婚時確曾約定財產之分配，
      被告丙○○亦曾同意云云。惟經被告丙○○否認，且告訴人亦坦承雙方此部分
      協議並未形諸於文字，亦無法提出就其主張提出有利證據以實其說，自難僅以
      告訴人單方指訴即認其所云：被告丙○○取走之家具於離婚之際業已分配予告
      訴人，歸其所有云云屬實。
（四）告訴人自承於三月十三日回家即見家裏東西不見了，十四日下午看搬家公司來
      搬，晚上告訴人將門鎖住，不讓被告再搬，惟因被告之父母要求，又將鑰匙交
      給邱月，後來被告又將冷氣、電器搬走等語（見本院卷九十二年五月二十七日
      筆錄），則告訴人十四日見搬家公司來搬，即知被告在搬家，且知機車、腳踏
      車、紙纖沙發桌椅、傢俱被搬走，此部分自難認係被告竊盜，其後告訴人又將
      鑰匙交給邱月，讓被告繼續搬，又不在旁監督，顯然授權被告搬走她要的東西
      ，告訴人雖稱邱月保證被告只取自己衣物等語，惟未能證明，被告既在告訴人
      默許下搬家，其主觀上即無不法所有意圖，客觀上亦無竊盜行為，告訴人事後
      再指被告竊盜，應屬無據。
（五）告訴人另指被告涉犯刑法第三百零六條之侵入住宅罪，惟查鑰匙既由告訴交邱
      月，或告訴人任由被告在家整理打包，準備搬遷，即非被告未受許可而侵入住
      宅，告訴人此部分指訴，亦非可採。
（六）被告甲○○係因受被告丙○○之託，於九十一年三月十四日至前揭地點協助被
      告丙○○搬家一節，業據被告甲○○於原審審理時供承在卷，核與被告丙○○
      於偵審中迭次供述相符，被告甲○○此部分辯解應堪採信。又被告甲○○協助
      被告丙○○取走前揭物品之地點本係被告丙○○居住處所一節，業據被告丙○○於偵審中迭次供承在卷，核與告訴人於警訊及偵審中所述相符，且被告丙○○與告訴人離婚後，業已搬離該處，亦經告訴人於偵查中陳明在卷，是被告甲○○因被告丙○○請求而至其原住處協助被告丙○○搬家之舉時，因認被告丙○○所搬走之物均屬被告丙○○所有而協助其搬家，衡諸現今社會常情並無不
      當之處。雖被告丙○○與告訴人就前揭家具所有權之歸屬有所爭執，惟此本屬
      夫妻間瑣碎私事，亦難苛求身為外人之被告甲○○確知其中爭執細節，進而推
      認被告甲○○協助被告丙○○搬家之際，已有不法所有之意圖及竊盜行為。縱
      被告甲○○與丙○○另有私情育有一子，然此與被告甲○○是否知悉前揭家具
      所有權之歸屬係屬二事，無從以此推認被告甲○○確知前揭家具之所有權。況
      被告丙○○就取走前揭家具所有權之舉，尚難認其具有不法所有意圖，已如前
      述，是受被告丙○○之託而協助其取走前揭家具之被告甲○○，當亦無不法所
      有之意圖。是被告甲○○協助被告丙○○取走前揭家具之舉，應與刑法竊盜罪
      之構成要件尚屬有間。
五、綜上所述，被告丙○○、甲○○所為，與刑法竊盜罪之構成要件尚屬有間，本件
    依原審調查所得證據，尚不足以證明被告丙○○、甲○○確有公訴意旨所指竊盜
    犯行，此外復查無其他積極證據足資證明被告丙○○、甲○○確有竊盜犯行，
    因此原審以不能證明被告犯罪而諭知無罪之判決，核無不合，檢察官上訴意旨，
    仍執前詞，指摘原判決不當，非有理由，應予駁回。
據上論結，應依刑事訴訟法第三百六十八條，判決如主文。
本案經檢察官廖椿堅到庭執行職務。
中    華    民    國      九十二      年      六      月  二十七    日
                                  臺灣高等法院臺南分院刑事第三庭
                                      審判長法官  陳    義    仲
                                            法官  宋    明    蒼
                                            法官  楊    子    莊
右正本證明與原本無異。
不得上訴。
                                      法院書記官  王    全    龍
中    華    民    國      九十二      年      七      月      一        日


司法院資訊處製作；財團法人民間司法改革基金會備份。
